臺灣高等法院臺南分院刑事判決　　　　　　　 九十一年度上易字第六五三號　 Ｇ
　　　上　訴　人
　　　即　被　告　甲　○　○
右上訴人因恐嚇等案件，不服臺灣臺南地方法院九十一年度易字第一七一號中華民國
九十一年四月三十日第一審判決（起訴案號：臺灣臺南地方法院檢察署九十年度偵字
第四六八０、一一０００號），提起上訴，本院判決如左：
      主      文
原判決撤銷。
甲○○以強暴使人行無義務之事，處有期徒刑參月，如易科罰金以參佰元折算壹日；
又傷害人之身體，處有期徒刑參月，如易科罰金以參佰元折算壹日；應執行有期徒刑
伍月，如易科罰金以參佰元折算壹日。
丙○○共同以加害生命之事，恐嚇他人致生危害於安全，處有期徒刑參月，如易科罰
金以參佰元折算壹日；又傷害人之身體，處有期徒刑參月，如易科罰金以參佰元折算
壹日；應執行有期徒刑伍月，如易科罰金以參佰元折算壹日。
丁○共同以加害生命之事，恐嚇他人致生危害於安全，處有期徒刑參月，如易科罰金
以參佰元折算壹日。緩刑肆年。
      事      實
一、甲○○與丙○○係兄弟，均為丁○之子。甲○○於九十年四月十三日上午十時許
    ，在臺南市土城聖母廟旁，因懷疑乙○○與其三嫂陳劉芳綿有通姦行為，遂基於
    傷害人身體之故意，出手毆打乙○○身體及臉部、並持木棍毆打乙○○左腿部，
    使之受有頭部外傷、左下肢挫傷等傷害，並要求乙○○賠償新臺幣（下同）一百
    萬元，乙○○稱沒錢，甲○○便要其前往臺南市○○街○段六六號丁○住所談判
    ，為讓乙○○能依約前往，遂命其交出身分證，由甲○○保管，乙○○在被毆打
    情境下，不得不從，使其行無義務之事。於同日中午，乙○○至上開住所，甲○○即要乙○○拿出一百萬元來解決，乙○○表示沒有那麼多錢，能力僅及二十萬
    元，丙○○聞言震怒，另出於傷害人身體之故意，出拳毆打乙○○臉部，使之受
    有臉部撕裂傷，嗣經丁○同意由乙○○賠償二十萬元。又甲○○、丙○○、丁○
    三人為使乙○○依約付款，由甲○○、丙○○向乙○○恐嚇稱：「四月十七日先
    付十萬元，月底再付十萬元，否則要你全家死得很難看」等語，乙○○因心生畏
    懼，遂逃往臺北躲藏，經乙○○女兒陳淑珠尋獲，查問得知上情，認為乙○○係
    遭受仙人跳，而報警處理。嗣於九十年四月十七日下午一時許，乙○○攜帶十萬
    元現金，由女兒陳淑珠、陳淑珠之朋友、臺南市警察局第三分局土城派出所副所
    長王萬秋三人陪同至上開住所時，陳淑珠將十萬元放在客廳桌上，要求對方交還
    乙○○之身分證，甲○○又向乙○○恐嚇稱：「要是沒誠意的話，三天後就到你
    家拜訪」等語。甲○○、丙○○及丁○均表示：「今天先拿這十萬元，等月底十
    萬元付清後，才歸還身分證」等語，俟王萬秋表明警察之身分後，丁○始將乙○○之身分證交還。
二、案經乙○○訴由臺南市警察局第三分局報請臺灣臺南地方法院檢察署檢察官偵查
    起訴。
      理      由
一、訊之上訴人即被告甲○○、丙○○均坦承於右揭時地毆打乙○○成傷，核與告訴
    人乙○○指訴之情節相符，而告訴人受有上揭傷害，並有臺北醫學大學附設醫院
    醫院診斷證明書一紙附卷可稽，事證明確，被告甲○○、丙○○傷害犯行可堪認
    定。
二、訊之上訴人即被告甲○○矢口否認有何強制、恐嚇取財犯行，辯稱：當時伊查獲
    告訴人與伊三嫂同一室，並經伊三嫂承認發生姦情，告訴人跪地求饒，自願要拿
    出二十萬元解決，並當場交出身分證給伊收質，四月十七日當天是告訴人女兒陳
    淑珠把錢放在桌上，要求先看身分證並給收據，伊即表示此事不能給收據，並沒
    說十萬元不夠，而伊說要「拜訪」是要去找告訴人和解之意思云云。訊之上訴人
    即被告丙○○亦矢口否認有強制、恐嚇取財犯行，辯稱：二十萬元是告訴人自己
    提出，到我們家亦告訴人自己要去，因為他不想讓家人知道，四月十七日陳淑珠
    帶同警員到伊家，硬要把十萬元拿給我們，釣我們上鉤，當時馬上就把身分證交
    給他，懷疑他們是故意陷害我們，我們並沒收下金錢云云。訊之上訴人即被告丁○矢口否認有強制、恐嚇取財之犯行，辯稱：身分證是告訴人自願提供，四月十
    七日僅對告訴人稱十萬元不能寫收據，錢先放在桌子上，並沒有說十萬元不夠云
    云。
三、經查右揭犯罪事實，業據告訴人指訴歷歷，並於原審審理時指稱：「當天是他三
    嫂自己問我是否要玩，交易金額一千元，我說我身體不好，她說五百元就好，我
    五百元給他，門關上之後，被告就來敲門，所以他們是串通好了，他們進來後，
    甲○○就先打我，後來又持木棍打我，剛好有巡邏車經過，我有告訴警員，警員
    叫我們自己解決，警察離開後，甲○○就跟我要一百萬元，我跟他說，我沒有這
    麼多錢，他說叫我去他家，不然會讓我很難看，我會害怕，他又叫我交身分證給
    他做擔保，所以我才將身分證交給他，後來到他家後，他降到二十萬元，並要求
    四月十七日先給十萬元，陳明宏跟我說，如果四月十七日沒給他十萬元，就要我
    難看，並出拳打我，我跟他說我要回家籌錢，並將他三嫂拿我的五百元還給我。
    後來因為我會害怕，所以跑去我舅舅那裡，我女兒找不到人，找到之後，我將情
    形告訴他，他說這是仙人跳，就到派出所報案，警察告訴我說還是準備十萬元去
    ，到那裡之後，我女兒就要身分證，但他說我們錢還沒有付完，身分證不能給我
    們，十萬元他們沒有收下。」等語綦詳（詳原審卷第二十、二一頁）。並經證人
    即土城派出所副所長王萬秋於偵查及原審到庭證稱：「當日陪同告訴人及其女帶
    十萬元到被告家要贖回身分證，被告甲○○及丁○說：『今日這十萬元先拿，但
    身分證還不能拿回去，等後面十萬元拿到，身分證才可歸還』被告丙○○也有說
    同樣的話，錢是放在客廳的桌上‧‧‧被告丁○知道伊是警察後才（將身分證）
    交給伊，被告甲○○曾說：『要是沒誠意的話，三天後會到你家拜訪』」等語（
    詳偵卷第五三至五五頁）；「我與陳淑珠不認識，因為當天是我第一天上任，對
    職務不熟，故由我與告訴人一起前往，當天告訴人有報案被恐嚇取財，為了瞭解
    真相，我們到現場時只有甲○○、丙○○與另一位兄弟在家，陳淑珠小姐一進去
    就問為何打他爸爸又扣他爸爸身分證，甲○○告訴我們說他爸爸與他嫂子妨害家
    庭，要告訴人出面解決，之後陳淑珠與陳氏兄弟說他目前無二十萬，只能先拿十
    萬元給他，並要求他們先還她身分證，之後月底再給十萬元，然後陳家兄弟即打
    電話叫丁○過來，當時甲○○並根陳淑珠小姐說，『如無誠意的話，要三天內去
    拜訪』，他們三人都有說我們先收十萬元，等月底再收十萬元時，再還給你們身
    分證，這時他們發覺外面有巡邏車，我有表明我是派出所副主管，我就取回告訴
    人之身分證。錢的部分陳淑珠有將十萬元放在桌上，但沒有人去取，我剛剛講說
    他們三人都有收十萬元部分，他們只是嘴巴說說但都沒有人去拿錢。」等語（詳
    原審卷第二七、二八頁）。證人陳淑珠於偵查中到庭證稱：「十萬元原本要拿給
    被告父子，但他們都不收，伊把錢放在桌上，後來被告發現有警員在外埋伏，因
    此警員衝進來，副所長叫被告將身分證交出來」等語屬實（詳偵卷第四七、四八
    頁）。參以本件行為時間九十年四月十三日之後，告訴人立即於同年四月十五日
    向臺南市警察局第三分局土城派出所，提出對被告丁○、丙○○、甲○○等人傷
    害、妨害自由及恐嚇取財等刑事告訴，此有警卷筆錄訊問時間附卷足參。而案外
    人陳雲章（陳劉芳綿之配偶），則因告訴人乙○○提出前揭告訴，始遲於同年七
    月十六日偕同其妻即案外人陳劉芳綿前往臺南市警察局第三分局刑事組申告通姦
    與相姦行為，此經案外人陳雲章於另案供承「我之前一直在等和解，因為他（按
    即告訴人乙○○）告我們仙人跳，所以我覺得不公平才提出告訴」等語，並有案
    外人陳雲章與陳劉芳綿之警訊筆錄存卷可參，此經原審調閱本院九十年度易字第
    一九二三號被告乙○○、陳劉芳綿案全卷查證屬實，則案外人陳雲章所提通姦告
    訴既含有箝制、壓抑及抗衡本件告訴人告訴其父親兄弟之目的，亦足證渠等心虛
    ，意在脫罪。至被告丙○○雖辯稱：他們要身分證時我哥哥就有去抽屜要拿身分
    證，並跟他們說我們沒有要扣你們的身分證等語，然此經證人王萬秋否認，並證
    稱：如果一開始就要還的話，我怎麼會過了這麼久之後表明身分才取回等語，故
    此並不足以為被告等有利之證明。
四、縱上所述，足資認定被告甲○○係於九十年四月十三日上午，在臺南市土城聖母
    廟前（告訴人工作處），有強制告訴人交出身分證；及被告等三人在渠住處談判
    後恐嚇告訴人應依約付款，嗣於四月十七日因被告等察覺有警員埋伏，而不敢收
    下該十萬元現金，並交還身分證。此部分事證亦臻明確，被告甲○○、丙○○、
    丁○死嚇犯行洵堪認定。
五、核被告甲○○、丙○○、丁○三人所為，係犯刑法第三百零五條恐嚇安全罪，公
    訴人認係涉犯刑法第三百四十六條第二項、第一項恐嚇取財未遂，所引用法條尚
    有未合，應予變更。被告甲○○另犯刑法第三百零四條第一項強制罪。被告甲○○、丙○○另犯刑法第二百七十七條第一項傷害罪。被告三人就刑法第三百零五
    條恐嚇安全罪，有犯意之聯絡及行為之分擔，為共同正犯。被告等二次恐嚇安全
    行為，均係出於同一犯意，皆屬當次犯行之一部，為接續行為。又被告甲○○所
    犯刑法第三百零四條第一項強制罪與第三百零五條恐嚇安全罪間，有方法結果之
    牽連關係，依刑法第五十五條規定，從一重按強制罪處斷。被告甲○○、丙○○
    所犯上開二罪，犯意各別，罪名互異，應分論併罰。
六、原審被告三人罪證明確，因予論罪科刑，固非無見，惟(一)被告甲○○於九十年四
    月十三日上午十時許，在臺南市土城聖母廟旁，因懷疑乙○○與其三嫂陳劉芳綿
    有通姦行為，出手毆打乙○○身體及臉部、並持木棍毆打乙○○左腿部，使之受
    傷害，並要求乙○○賠償一百萬元，乙○○稱沒錢，甲○○便要其前往臺南市○○街○段六六號丁○住所談判，為讓乙○○能依約前往，遂命其交出身分證，由
    甲○○保管，此經告訴人乙○○及被告甲○○、丁○供明在卷，犯罪行為人應僅
    被吉文生一人，行為地係在臺南市土城聖母廟旁，原判決認係在臺南市○○街○
    段六六號丁○住所談判後，遂命其交出身分證，自有未洽。(二)按刑法第三百四十
    六條恐嚇取財罪，須具有不法所有之意思，具有目的性，而第三百零五條恐嚇危
    害安全罪，則僅在使人產生畏懼感即足當之，並無原因條件之限制。本案被告三
    人向告訴人稱：「四月十七日先付十萬元，月底再付十萬元，否則要你全家死得
    很難看」、「要是沒誠意的話，三天後就到你家拜訪」等語。其目的在藉以使告
    訴人依約付款，從而自難認其有意圖不法所有之意思，所為係犯恐嚇安全罪，原
    判決認係涉犯恐嚇取財罪，亦有未洽。被告丙○○、丁○等上訴意旨，否認有恐
    嚇取財及強制犯行；被告甲○○上訴意旨，否認恐嚇取財犯行，為有理由，應由
    本院將原判決撤銷改判，以期適法。爰審酌被告等其親人與告訴人發生愛昧行為
    而犯罪之動機、目的、及所生危害尚屬輕微、犯後坦承部分犯罪態度尚可等一切
    情狀，分別量處如主文所示之刑及易科罰金之折算標準。被告甲○○、丙○○並
    依法定其應執行之刑，及易科罰金之折算標準，以資懲儆。又被告丁○於六十七
    年間，曾犯懲治走私條例罪，經本院判處有期徒刑四月確定，業於六十七年十月
    二日執行完畢，渠於五年以內未曾受有期徒刑以刑之宣告，有臺灣高等法院被告
    全國前案紀錄表在卷可憑，且其年事已高，渠經此教訓後，應知所警惕，信無再
    犯之虞，因認其所受宣告之刑，以暫不執行為適當，爰併諭知緩刑四年，以勵自
    新。
據上論斷，應依刑事訴訟法第三百六十九條第一項前段、第三百六十四條、第三百條
、第二百九十九條第一項前段，刑法第二十八條、第二百七十七條第一項、第三百零
四條第一款、第三百零五條、第四十一條第一項前段、第五十五條前段、第五十一條
第五款、第七十四條第二款，罰金罰鍰提高標準條例第一條前段、第二條，判決如主
文。
本案經檢察官邱克斌到庭執行職務。
中    華    民    國      九十一      年      六      月    二十八      日
                                  臺灣高等法院臺南分院刑事第一庭
                                      審判長法官  茆    臺    雲
                                            法官  董    武    全
                                            法官  李    文    福
右正本證明與原本無異。
不得上訴。
                                      法院書記官  李    良    倩
中    華    民    國      九十一      年      七      月      一        日
附錄法條：
刑法第三百零四條：
以強暴、脅迫使人行無義務之事或妨害人行使權利者，處三年以下有期徒刑、拘役或
三百元以下罰金。
前項之未遂犯罰之。
刑法第三百零五條：
以加害生命、身體、自由、名譽、財產之事，恐嚇他人致生危害於安全者，處二年以
下有期徒刑、拘役或三百元以下罰金。
刑法第二百七十七條第一項：
傷害人之身體或健康者，處三年以下有期徒刑、拘役或一千元以下罰金。
